臺灣高等法院刑事判決
111年度侵上訴字第80號
上  訴  人  臺灣新竹地方檢察署檢察官
被      告  秦志維


指定辯護人  吳尚昆律師（義務辯護人）
上列上訴人因被告妨害性自主案件，不服臺灣新竹地方法院110
年度侵訴字第49號，中華民國110年12月10日第一審判決（起訴
案號：臺灣新竹地方檢察署110年度偵字第4644號），提起上訴
，本院判決如下：
    主  文
原判決撤銷。
甲○○犯對於十四歲以上未滿十六歲之女子為性交罪，處有期徒刑
陸月。
    事  實
一、甲○○透過社群網站臉書結識14歲以上未滿16歲之甲○（代號B
    F000-A110021，民國00年0月生，真實姓名年籍詳卷），竟
    基於與14歲以上未滿16歲之女子為性交之犯意，於110年3月
    1日9時許，在新竹市○區○○里00鄰○○路○段000巷0號住處，未
    違反甲○之意願，以生殖器插入甲女陰道之方式，對甲女為性
    交行為1次。
二、案經甲○與甲○之父（代號BF000-A110021A，真實姓名年籍詳
    卷）訴由新竹市警察局報告臺灣新竹地方檢察署檢察官偵查
    後起訴。
    理  由
壹、證據能力部分：
　　當事人、辯護人對於本院作為得心證依據之被告以外之人於
    審判外陳述，均全部同意作為證據，本院審酌各項證據作成
    時之狀況，認為並無不可信或不適當之情事，依刑事訴訟法
    第159條之5第1項規定，均有證據能力。至其餘非供述證據
    ，本院查無有何違反法定程序取得之情形，應認俱有證據能
    力。
貳、實體部分：
一、認定犯罪事實所憑之證據及認定之理由：
　㈠上開事實，業據被告甲○○於偵查、原審及本院準備程序及審
    理中均坦承在卷（偵字第4644號卷第55頁反面；原審卷第28
    至30、35頁；本院卷第49、128頁），並經證人即告訴人甲○
    於警詢及本院審理時證述二人確實發生性交行為一節相符（
    偵字第4644號卷第7至10頁；本院卷第137至138、144至148
    頁），復有刑案現場照片、甲○手繪案發現場相對位置圖、
    被告與甲○使用臉書通訊軟體對話紀錄、內政部警政署刑事
    警察局110年5月4日刑生字第1100024034號鑑定書（偵字第4
    644號卷第21、22、23至33、第50至52頁）、甲○之戶籍資料
    查詢結果、新竹國泰綜合醫院疑似性侵害證物採集單、新竹
    國泰綜合醫院受理疑似性侵害事件驗傷診斷書附卷可參（附
    於偵字第4644號卷末證物封袋內），足認被告上開自白與事
    實相符，堪予採信。本案事證明確，被告上開犯行，堪以認
    定，應依法論科。
　㈡至於證人甲○於本院審理時，雖證稱是在睡覺期間遭被告弄醒
    ，發現被告正壓其身上對其為性交行為，當時有馬上說不要
    ，並推被告胸部後起身穿外褲，但之後又遭被告拉回床上壓
    制，繼續為性交行為，因此是遭被告強制性交等語（本院卷
    第144至147頁）。惟：
　　⒈告訴人之告訴，係以使被告受刑事訴追為目的，亦即告訴
      人與被告具有對立性之利害關係，其陳述在本質上存有較
      大之虛偽危險性，尤應有補強證據以增強告訴人陳述之憑
      信性，始足為認定被告犯罪事實之依據。再者，性侵害案
      件多半身處密室，舉證不易，然仍非毫無跡證可循，其強
      度雖非冀求被害人有類如理想型被害人之方式呈現，然仍
      應以相當之證據證明，否則此等罪責動輒3年起科，誠屬
      非輕，是於證據之取捨上，仍應循論理法則、經驗法則綜
      合判斷，實屬正辦。
　　⒉依甲○上開審理時之證述，其與被告間乃有前後兩次性交行
      為，對照其警詢所陳，醒來後發現被告壓身，遭被告以生
      殖器進入陰道方式性交，性行為約20分鐘以內（偵字第46
      44號卷第8頁反面），僅敘及一次之性交行為情形不同。
      且其雖於警詢及本院審理時均證稱有用手推拒被告（偵字
      第4644號卷第8頁反面至第9頁、本院卷第137頁），但未
      如審理時明確表示曾以口語表達不要之意（本院卷第137
      頁）。 是甲○就其表現性自主意願遭違反之方式，前後陳
      述已有歧異。
　　⒊甲○復於警詢表示被告於過程中並沒有使用強暴、脅迫等方
      式，因此雙方均未受傷等語（偵字第4644號卷第8頁反面
      至第9頁），核與甲○於案發翌日下午前往醫院檢查後，診
      斷其頭面部、頸肩、胸腹、背臀及四肢外觀等部位，均無
      明顯異常之結果相符（參前引之驗傷診斷書），卷內亦未
      見其隨身衣物有受損之情形。甲○並證述與被告性交過程
      中，其手機一直在身邊，待性交結束被告起身，其即在被
      告身旁打電話給前男友，被告不知其說話對象等語（本院
      卷第148頁），顯見甲○之對外聯繫管道並未受限，基此，
      實難認定被告於與甲○性交之過程，有使用強制或其他相
      類似之舉措違反甲○意願而為。
　　⒋再觀諸甲○於案發後當日下午2時51分，透過臉書通訊軟體
      與被告傳送之對話內容，其詢問被告：「你等等能載我去
      新埔嗎」，未見有厭惡被告並避免進一步接觸之情形；復
      對被告表示：「你口罩給我我口紅被你弄掉我沒帶^^」等
      語，尚傳送代表開心之符號「^^」附於句尾；迄同日下午
      11時6分，見被告詢及：「到家沒」、「所以你睡誰家」
      、「男孩女」（按：指是睡男生住處或女生住處），並叮
      囑：「趕快回家」、「等你回家我在睡免得你去外面浪」
      、「不然等等綁你來我家睡」等語後，甲○回應：「我等
      一下要去洗澡幹」、「我身上有你的那個味道  奶粉味」
      、「香」等（偵字第4644號卷第27、28、30、32、33頁）
      ，顯見案發後，甲○即便與被告分別，未居一室，仍持續
      透過通訊軟體閒談相當時間，關懷內容並較一般友人間用
      語親暱，要難認定有如甲○所說，其因「怕被告把事情講
      出來，所以才（以上開言詞）討好被告」等情。
　　⒌綜上所述，從甲○案發時及案發後離去被告住處之歷程以察
      ，其與被告間互動之言行舉止無何異樣，亦無其他生理或
      物理跡證可佐其曾遭被告強制之情形，從而難以甲○與被
      告發生性交行為之前提事實，遽認被告是以違反甲○意願
      之情況下，以強制手段而為，是檢察官起訴被告與14歲以
      上未滿16歲之女子為性交行為罪，非以強制性交罪問責，
      應屬有據，附此敘明。
二、論罪：　
　  被告所為，犯刑法第227條第3項之對於十四歲以上未滿十六
    歲之女子為性交罪。
叄、撤銷原判決之理由、量刑說明：　
一、原審認為被告罪證明確，予以論罪科刑，固非無見。惟被告
    年輕衝動，貪求己慾，未慮及甲○年幼，身心發展未臻成熟
    ，竟率爾對之為性交行為，誠屬不該，於事後復未能與甲○
    及其法定代理人達成調解或成立和解，求取原諒，顯未有悔
    意並積極彌補被害人所受身心損失之情狀，犯後態度非佳，
    此屬於刑法第57條規定之量刑事項，原審未予審酌，即有未
    洽，檢察官循告訴人所請提起上訴，質以被告有強制性交犯
    行，雖非有據，然本案既有上開未審酌之情事，自應由本院
    將原判決撤銷改判。
二、本院以行為人之責任為基礎，審酌被告與甲○透過朋友介紹
    而認識，前往被告住處同寢一室，顯見彼此間存有一定程度
    之信賴關係，被告竟未能控制其性慾之衝動，對未滿16歲之
    甲○為性交行為，所為實無足取。惟念及被告始終坦承犯行
    ，兼衡其犯罪動機、目的、所使用之犯罪手法未造成甲○受
    有其他身體或財產法益之損害，且無其他同罪質之前案紀錄
    ，有本院被告前案紀錄表存卷可參，再考量其受有高中教育
    之智識程度，自述現無職業、與家人同住，家庭經濟狀況堪
    稱小康（參偵字第4644號卷第4頁「受詢問人」欄所載；本
    院卷第134頁），聽聞甲○之法定代理人訴求精神賠償，即當
    庭表示不可能（見本院卷第130頁），而未能積極尋求調解
    或和解之犯後態度等一切情狀，量處如主文第二項所示之刑
    。
據上論斷，應依刑事訴訟法第369條第1項前段、第364條、第299
條第1項前段，判決如主文。
本案經檢察官洪期榮提起公訴，檢察官林李嘉提起上訴，檢察官
侯千姬到庭執行職務。
中　　華　　民　　國　　111 　年　　7 　　月　　27　　日
                  刑事第十三庭  審判長法　官  洪于智
                                      法　官  黃惠敏
                                      法　官  黃玉婷
以上正本證明與原本無異。
如不服本判決，應於收受送達後20日內向本院提出上訴書狀，其
未敘述上訴之理由者並得於提起上訴後20日內向本院補提理由書
（均須按他造當事人之人數附繕本）「切勿逕送上級法院」。
                                      書記官  傅國軒
中　　華　　民　　國　　111 　年　　7 　　月　　29　　日
附錄：本案論罪科刑法條全文
中華民國刑法第227條第3項
對於十四歲以上未滿十六歲之男女為性交者，處7年以下有期徒
刑。